【裁判字號】    97,簡上,17
【裁判日期】    970512
【裁判案由】    詐欺
【裁判全文】
臺灣士林地方法院刑事判決              97年度簡上字第17號
上  訴  人  臺灣士林地方法院檢察署檢察官
被      告  丙○○
上列上訴人因被告詐欺案件，不服本院於民國96年11月30日所為
96 年 度簡字第851 號第一審刑事簡易判決（偵查案號：96年度
偵字第11223 號），提起上訴，及台灣桃園地方法院檢察署移送
併案審理（偵查案號：臺灣桃園地方法院檢察署97年度偵字第
7155號），本院管轄之第二審合議庭判決如下：
    主  文
原判決撤銷。
丙○○幫助意圖為自己不法之所有，以詐術使人將本人之物交付
，累犯，處有期徒刑參月，如易科罰金，以新臺幣壹仟元折算壹
日。
    事  實
一、丙○○曾有多次施用毒品前科，經依法院裁定送觀察勒戒及
    強制戒治後，於民國92年12月29日強制戒治期滿執行完畢，
    並經臺灣板橋地方法院以92年度訴字第873 號判決處有期徒
    刑8 月確定；又因施用毒品案件，經臺灣板橋地方法院以94
    年度訴字第235號判決處有期徒刑8月確定，上開2 罪合併執
    行，於95年2月17 日縮刑期滿執行完畢，詎仍不知悔改，明
    知將自己帳戶供作他人使用成為人頭帳戶，依一般社會生活
    之通常經驗，本可得預見其交付存摺等帳戶資料可能幫助不
    法犯罪集團隱匿詐欺所得之財物，致使被害人及警方追查無
    門，竟仍不違其本意，基於幫助詐欺之犯意，於96 年6月27
    日某時，在臺北市內湖區某處，以新臺幣（下同）共3500元
    之代價，將其所申請之新竹國際商業銀行（下稱新竹商銀，
    現已改制為渣打國際商業銀行）內湖分行帳號000000000000
    00號帳戶之存摺、提款卡、密碼，及第一商業銀行（下稱第
    一商銀）內湖分行帳號00000000000 號帳戶之存摺、提款卡
    、密碼、印章，均販賣予真實姓名年籍不詳之詐騙集團成員
    ，供該詐騙集團作存、提、匯款之用，以此方式幫助該詐騙
    集團向他人詐取財物。嗣該詐騙集團之成員即意圖為自己不
    法之所有，先於96年6月29日上午8時許，由真實姓名年籍不
    詳、自稱「張怡芝」之女子，利用電腦連接網際網路進入聊
    天室向甲○○佯稱欲為援交，惟需先至ATM 操作以確認身分
    云云，致甲○○陷於錯誤，於同日下午4時34分、5時40分許
    ，分別匯款4000元、7000元至丙○○上開第一商銀內湖分行
    帳戶內；復於96年6月29日晚上9時30分許，以冒用李振寰名
    義申辦之行動電話0000000000門號撥打予乙○○，佯稱係購
    物商品公司會計部人員，因乙○○購物匯款操作ATM 不當，
    致誤設定為分期付款，要求乙○○前往附近ATM 重新操作，
    致乙○○陷於錯誤，於同年月30日凌晨1 時許，依指示操作
    ，將帳戶內之款項4萬5000 元轉帳至丙○○上開新竹商銀內
    湖分行帳戶內；另於同日下午3時1分許，再匯款2950元至陳
    薇婷所有之華南商業銀行南松山分行之帳戶內（陳薇婷犯行
    部分，另經檢察官移由臺灣板橋地方法院併案審理）。嗣甲○○、乙○○發覺受騙，始報警處理。
二、案經乙○○訴由臺北市政府警察局內湖分局報告臺灣士林地
    方法院檢察署檢察官偵查後聲請簡易判決處刑，暨臺中市警
    察局第六分局報告台灣臺中地方法院檢察署呈請臺灣高等法
    院檢察署檢察長令轉臺灣桃園地方法院檢察署檢察官移請本
    院併案審理。
    理  由
壹、證據能力部分：
    按被告以外之人於審判外之言詞或書面陳述，除法律有規定
    者外，不得作為證據，刑事訴訟法第159 條第1 項固有明文
    。惟被告以外之人於審判外之陳述，雖不符刑事訴訟法第15
    9 條之1 至第159 條之4 之規定，而經當事人於審判程序同
    意作為證據，法院審酌該言詞陳述作成時之情況，認為適當
    ，亦得為證據，同法第159 條之5 第1 項亦有明文。查證人
    即被害人乙○○、甲○○於警詢時之陳述，屬被告以外之人
    於審判外所為之陳述，且無刑事訴訟法第159條之1 至第159
    條之4 所定得為證據之情形，惟當事人於本院審理中已同意
    作為證據方法，本院審酌證人陳述時之情況，核無違法取證
    或其他瑕疵，認為以之作為證據應屬適當，依刑事訴訟法第
    159條之5第1項規定，得為證據。
貳、實體部分：
一、上揭犯罪事實，業據被告丙○○於偵查中、原審及本院審理
    時坦承不諱，核與證人即被害人乙○○、甲○○於警詢就其
    等遭詐騙而匯款情節之證述吻符，並有被告開戶基本資料及
    交易往來明細（見臺灣士林地方法院檢察署偵查卷第14頁至
    第14-1頁、臺中市警察局第六分局刑案偵查卷第11頁至14頁
    ）、自動櫃員機交易明細表2 紙（見臺中市警察局第六分局
    刑案偵查卷第5 頁）可稽。又按金融機構接受客戶申請一般
    存款帳戶之現況，絕大多數不須任何條件，亦無須任何費用
    ，即任何人均可辦理金融帳戶存摺使用，如無特殊理由，實
    無借用他人存摺使用之必要。而金融存摺事關存款人個人財
    產權益之保障，倘有不明之金錢來源，甚而攸關個人法律上
    之責任，其專有性甚高，除非本人、與本人具有信賴關係或
    其他特殊原因，難認有何流通使用之可能，一般人均有妥為
    保管防阻他人任意使用之認識。縱使特殊情況偶有交付他人
    使用之需，亦必然深入瞭解用途及合理性後，再行提供以使
    用，方符常情。且該等專有物品如落入不明人士手中，而未
    加以闡明正常用途，極易被利用為與財產有關之犯罪工具，
    此為吾人依一般生活認知所易於體察之常識。又非有正當理
    由，竟提供金錢代價徵求或借用他人之帳戶，則客觀上可預
    見其目的，係供為某筆資金之存入，後再行領出之用，且該
    筆資金之存入及提領過程係有意隱瞞其流程或避免行為人身
    分曝光之用意，一般人本於一般認知能力均甚易於瞭解。而
    一般犯罪集團即常以向不特定人收購金融帳戶存摺之方法而
    從事如同本案之詐欺犯罪模式，報章、雜誌、電視亦常有報
    導。本件被告明知存摺、提款卡等有關個人財產、身分之物
    品，倘淪落於不明人士手中，極易被利用為與財產有關之犯
    罪工具，竟仍將其存摺、提款卡等物交付予與其身分上不具
    密切關係之人，顯然對於該帳戶將作為不法使用，有所認知
    ，是雖卷內事證並無積極證據證明被告知悉該犯罪集團將如
    何犯罪，而無法於本件認定被告有與該犯罪集團實施詐欺取
    財犯行之共同犯意聯絡，惟被告既對金融帳戶交付他人使用
    ，可能遭持以從事財產犯罪有所認知，其有幫助他人犯詐欺
    取財罪之不確定犯罪故意甚明。從而，本件事證明確，被告
    之自白核與其他卷存證據相符，堪信為真實，而可採信，其
    幫助詐欺取財之犯行洵堪認定，應依法論科。
二、核被告所為，係犯刑法第30條第1項前段、第339條第1 項之
    幫助詐欺取財罪。被告對詐欺正犯提供帳戶資以助力，但並
    未參與詐欺犯罪行為之實行，應屬幫助他人實行犯罪行為，
    為幫助犯，爰依刑法第30條第2 項規定減輕其刑。又被告於
    同一時間、地點將其第一商銀內湖分行之存摺、提款卡、密
    碼、印章及新竹商銀內湖分行帳戶之存摺、提款卡、密碼交
    付詐騙集團成員，應認被告係以一行為1次交付2個金融帳戶
    存摺、提款卡予詐騙集團成員，又本件實行詐欺犯罪者，先
    後雖有2次詐欺取財犯行，惟被告僅有1次提供2 個帳戶予本
    件實行詐欺犯罪者之行為，被告應成立想像競合犯，僅構成
    幫助詐欺取財罪一罪。再被告有如事實欄所載前科執行情形
    ，此有臺灣高等法院被告前案紀錄表在卷可按，其於前案有
    期徒刑執行完畢後，5 年內故意再犯本件有期徒刑以上之罪
    ，依刑法第47條第1 項之規定，為累犯，應依法加重其刑，
    並依法先加後減之。另公訴人於起訴書中雖未敘及事實欄所
    載被告幫助詐欺集團詐得甲○○1萬1000 元之犯行，惟此部
    分已據桃園地方法院檢察署檢察官於本院審理中以97年度偵
    字第7155號移請本院併案審理，且與起訴部分敘及之事實有
    想像競合之裁判上一罪關係，本院自得併予審究。原審以被
    告罪證明確，予以論罪科刑，固非無見，惟被告一次販賣 2
    個帳戶，致被害人2人所受之損害共計5萬6000元，原審僅審
    酌其中被害人乙○○損害部分，未及審酌併案審理之被害人
    甲○○損害部分，其量刑稍輕，自有未洽。是檢察官上訴意
    旨指摘原審判決量刑過輕，為有理由，自應由本院予以撤銷
    改判。爰審酌被告於偵查中、原審及本院審理時均坦認犯行
    ，知所悔悟，犯後態度尚稱良好及被告之品行、智識程度、
    犯罪所生之危害等一切情狀，量處如主文第2 項所示之刑，
    並諭知易科罰金之折算標準，以示儆懲。
據上論斷，應依刑事訴訟法第455條之1第1項、第3項、第369 條
第1 項前段、第364 條、第299 條第1 項前段，刑法第30條、第
339 條第1 項、第41條第1 項前段、第47條第1 項、第55條，刑
法施行法第1 條之1 ，判決如主文。
本案經檢察官翁偉倫到庭執行職務。
中    華    民    國    97    年    5    月    12    日
                 刑事第一庭審判長法  官  洪英花
                                 法  官  雷雯華
                                 法  官  賴邦元
以上正本證明與原本無異。
本件不得上訴。
                                 書記官  游育慈
中    華    民    國    97    年    5     月    12    日
附錄本案論罪科刑條文之依據：
中華民國刑法第339條
（普通詐欺罪）
意圖為自己或第三人不法之所有，以詐術使人將本人或第三人之
物交付者，處5 年以下有期徒刑、拘役或科或併科1 仟元以下罰
金。
以前項方法得財產上不法之利益或使第三人得之者，亦同。
前二項之未遂犯罰之。


司法院資訊處製作；財團法人民間司法改革基金會備份。
